最高法院刑事判決　　　　　　一○○年度台上字第六八九二號
上　訴　人　江崇維
上列上訴人因偽造文書案件，不服台灣台灣高等法院台中分院中
華民國九十九年七月二十九日第二審判決（九十九年度上訴字第
五八四號，起訴案號：台灣台中地方法院檢察署九十八年度偵字
一六五四一號），提起上訴，本院判決如下：
    主  文
上訴駁回。
    理  由
按刑事訴訟法第三百七十七條規定，上訴於第三審法院，非以判
決違背法令為理由，不得為之。是提起第三審上訴，應以原判決
違背法令為理由，係屬法定要件。如果上訴理由書狀並未依據卷
內訴訟資料，具體指摘原判決不適用何種法則或如何適用不當，
或所指摘原判決違法情事，顯與法律規定得為第三審上訴理由之
違法情形，不相適合時，均應認其上訴為違背法律上之程式，予
以駁回。本件原審經審理結果，認為上訴人江崇維有原判決事實
欄所載犯罪事實，因而撤銷第一審關於上訴人之科刑判決，改判
適用想像競合犯之規定，從一重論處上訴人行使偽造私文書罪刑
。已詳敘其調查、取捨證據之結果及憑以認定犯罪事實之心證理
由，並就上訴人否認之供詞及其所辯各語，認非可採，予以論述
，從形式上觀察，原判決要無足以影響判決結果之違背法令情形
。本件上訴意旨略以：上訴人事前並不知蔡志良、蔡立偉欲以偽
造方式取得德商「布德魯斯公司」之材質證明書，且該偽造之材
質證明書上，另有「鴻鑫模座股份有限公司」（下稱「鴻鑫公司
」）採購部門陳秀媚加註「尚文#0000000公升圓桶」等字，上訴
人並未經手該偽造之材質證明書，並不知其係偽造。又蔡立偉於
警詢、偵查及審理中，就上訴人是否共同偽造系爭「布德魯斯公
司」材質證明書予以行使之供述，前後不一。原審未就蔡立偉等
之供述詳查究明，即採取蔡立偉不利於上訴人之供述，認上訴人
有本件共同偽造「布德魯斯公司」材質證明書予以行使犯行，自
屬違法云云。惟按認事採證、證據之取捨及證據證明力之判斷，
俱屬事實審法院之職權，苟無違背證據法則，自不能指為違法。
又證人供述之證據前後縱有差異，事實審法院依憑證人前後之供
述證據，斟酌其他證據，本於經驗法則與論理法則，取其認為真
實之一部，作為判斷之證據，自屬合法。再者，共同實行犯罪行
為之人，在合同意思範圍以內，各自分擔犯罪行為之一部，相互
利用他人之行為，以達其犯罪之目的者，即應對於全部所發生之
結果，共同負責；亦即共同正犯，只須具有犯意聯絡及行為分擔
，而不問犯罪動機起於何人，亦不問每一階段犯行是否均經參與
，皆無礙於共同正犯之成立。原判決依憑證人商智苑、莊尚文、
蔡志良、蔡立偉等人之證述，暨卷附之「布德魯斯公司」材質證
明書（原始版）影本、「布德魯斯公司」材質證明書（偽造版）
影本、出貨單影本、金屬工業研究發展中心區域研發服務處（中
區）測試報告影本、出貨單等證據，資以認定上訴人明知「尚文
模具有限公司」（下稱「尚文公司」）欲向其所任職「鴻鑫公司
」購買之鋼材模座，其約定之鋼材係德國製，而上訴人向「浦申
公司貿易股份有限公司」（下稱「浦申公司」）詢價採購之鋼材
係日本製，上訴人乃與「浦申公司」之負責人蔡志良、業務經理
蔡立偉，基於共同偽造「布德魯斯公司」材質證明書予以行使之
犯意聯絡，先由蔡志良、蔡立偉偽造「布德魯斯公司」之材質證
明書後，再由蔡立偉交付上訴人予以行使犯行，已詳敘其所依憑
之證據及認定之理由。並對於上訴人辯稱：伊向蔡立偉表明要購
買德系「2738-HH 」鋼材，蔡立偉並未對伊提及「浦申公司」出
售鋼材為日系，伊向蔡立偉要求出具材質證明書，鋼材上沒有標
示產地，伊僅能相信材質證明書。伊與蔡立偉接洽時，蔡立偉之
意思係其公司未代理德系產品，但未代理，並不一定即未賣德系
產品。伊當時並未要求要那一種產品，蔡立偉亦未告訴要如何取
得材質證明，伊更未要求一定要拿德商「布德魯斯公司」之材質
證明，蔡立偉、蔡志良如何取得材質證明，並未告訴伊，其二人
偽造「布德魯斯公司」之材質證明，伊並不知情云云，認不可採
，亦在判決內詳予指駁，並說明其證據取捨及判斷之理由。且敘
明：（一）上訴人自承與蔡立偉無仇隙或金錢糾紛，衡情蔡立偉
自無甘冒刑事偽證之風險，而為不利於上訴人不實之證述。（二
）綜合蔡立偉、蔡志良、莊尚文、商智苑等人之證述情節，及「
梧濟工業股份有限公司」（下稱「梧濟公司」）所提出報價單影
本，足認上訴人知悉「梧濟公司」經銷代理之「BPM-HH」鋼材，
在本件發生時點其鋼材報價每公斤約新台幣（下同）一百三十元
，價格高昂。而「尚文公司」所訂購鋼材數量並非龐大，無法以
每公斤一百零八元之低價購得。再者，蔡立偉僅係「浦申公司」
之業務員，並無賠本向其他公司調得「BPM-HH」鋼材轉售予「鴻
鑫公司」之理，是蔡立偉所證稱伊有告知上訴人出貨日系鋼材，
而交付德系材質證明書乙節為真實。（三）共同正犯之意思聯絡
，原不以數人間直接發生者為限，即有間接之聯絡者，亦包括在
內，上訴人與蔡志良、蔡立偉就上開犯罪彼此間，分別有犯意聯
絡及行為分擔，為共同正犯各等情甚詳。原判決所為論述，核與
經驗法則、論理法則不相悖離，亦無違背證據法則或理由欠備情
形，屬事實審法院認事採證職權之適法行使。復查原審綜合相關
證據，採取蔡立偉於偵查中所為伊係將偽造完成之「布德魯斯公
司」材質證明書，交付上訴人；及於第一審有關上訴人知悉向「
浦申公司」詢價採購之鋼材係日本製，伊表明可以附上德系之材
質證明書給上訴人，但出日系之貨品，上訴人有同意各等情之陳
述（見他字卷第二八頁、第一審卷第五一至五三頁），而認上訴
人有收受系爭偽造之「布德魯斯公司」材質證明書予以行使，此
屬事實審法院採證認事之職權行使，尚無違法可言。縱「鴻鑫公
司」之其他人員陳秀媚曾在該偽造之材質證明書上加註文字，惟
難執此遽謂原審之上開認定有誤。上訴意旨以上情指原判決違背
法令，核與法律規定得為第三審上訴理由之違法情形不相適合。
而其餘上訴意旨，或係就屬原審採證認事職權之行使，及於原判
決本旨不生影響或已說明事項，徒憑己見，任意指摘，或仍為單
純事實之爭執，均不能認係適法之第三審上訴理由。依上揭說明
，本件上訴人關於行使偽造私文書部分之上訴顯屬違背法律上之
程式，應予駁回。至原判決認上訴人想像競合犯刑法第三百三十
九條第一項詐欺取財罪部分，核屬刑事訴訟法第三百七十六條第
四款所定不得上訴第三審之案件，其想像競合之重罪（行使偽造
私文書）部分之上訴既不合法，則對於不得上訴第三審之部分，
即無從審究，應併予駁回。
據上論結，應依刑事訴訟法第三百九十五條前段，判決如主文。
中    華    民    國  一○○  年   十二   月    八    日
                      最高法院刑事第八庭
                          審判長法官  黃  一  鑫  
                                法官  張  春  福  
                                法官  吳  三  龍  
                                法官  李  錦  樑  
                                法官  宋  明  中  
本件正本證明與原本無異
                                      書  記  官  
中    華    民    國  一○○  年   十二   月   十五   日
                                                    m